臺灣高等法院刑事判決　　　　　　　　99年度上訴字第2297號
上　訴　人
即　被　告　許永霖
選任辯護人　何宗翰律師（扶助律師）
　　　　　　黃雅婷律師
上列上訴人因違反槍砲彈藥刀械管制條例案件，不服臺灣板橋地
方法院98年度重訴字第71號，中華民國99年4月20日第一審判決
（起訴案號：臺灣板橋地方法院檢察署98年度偵字第13952號）
，提起上訴，本院判決如下：
    主  文
上訴駁回。
    事  實
一、許永霖前因違反槍砲彈藥刀械管制條例案件，經台灣板橋地
    方法院以94年度訴字第293 號判處有期徒刑1年4月，併科罰
    金新臺幣（下同）10萬元確定；又因施用毒品案件，經同院
    以94年度訴字第292 號判處有期徒刑9月、4月，定應執行有
    期徒刑1年確定，上開2案嗣經同院以96年度聲減字第1242號
    裁定減刑，並合併定應執行有期徒刑1年1月又15日，併科罰
    金5萬元確定。另因施用毒品案件，經同院以94 年度訴字第
    2878號判處有期徒刑1年，並經本院以95年度上訴字第628號
    判決上訴駁回確定，嗣以前揭裁定減為有期徒刑6 月確定，
    與上開有期徒刑1年1 月又15日接續執行，於民國97年2月23
    日縮刑期滿執行完畢。詎猶不知悔改，明知可發射子彈具有
    殺傷力之槍枝，為槍砲彈藥刀械管制條例第4 條所管制之違
    禁物，非經中央主管機關許可，不得販賣、持有，竟基於販
    賣具殺傷力改造手槍之犯意，於97年12月10日某時，在其位
    於臺北縣永和市○○路194巷1弄7之1號住處，以2萬5千元之
    代價，販賣仿WALTHER廠PPK/S型（起訴書誤載為PRK/S型）
    半自動手槍製造，換裝土造金屬槍管而成之可發射子彈改造
    手槍1支（槍枝管制編號：0000000000號，含彈匣1個，下稱
    系爭手槍）予許字寧（所涉持有具殺傷力之槍枝罪部分，業
    經臺灣雲林地方法院於98年7月15日以98年度訴字第320號判
    處有期徒刑3年2月，併科罰金新臺幣10萬元），許字寧便於
    97年12月17日，委由不知情之坤羽工程公司（下稱坤羽公司
    ）會計陳淑玲，匯款1 萬元至許永霖（起訴書誤載為許永寧
    ）所申設之中華郵政股份有限公司永和中山路郵局（下稱永
    和中山路郵局）帳號00000000000000號之帳戶內作為頭款，
    兩人相約於98年1 月7日凌晨1時許，在臺北縣永和市福和橋
    橋下堤防邊交付槍枝與尾款，許字寧即與同父異母之弟范修
    晨一同前往上址，將尾款1萬5千元交予許永霖，許永霖則交
    付系爭手槍1 支予許字寧，許字寧收受系爭手槍後當場試射
    一發子彈，始與范修晨一同離去。嗣許字寧因另涉強盜案件
    ，為警於98年2 月19日19時15分許查獲，並在許字寧隨身攜
    帶之背包內，扣得系爭手槍1支（含彈匣1個及不具殺傷力之
    子彈3 顆），許字寧向警方供述系爭手槍之來源後，始循線
    查悉上情。
二、案經臺灣雲林地方法院檢察署檢察官呈請臺灣高等法院檢察
    署檢察長核轉臺灣板橋地方法院檢察署檢察官暨同署檢察官
    自動簽分偵查起訴。
    理  由
壹、證據能力方面：
一、按被告以外之人於審判中有滯留國外或所在不明而無法傳喚
    或傳喚不到之情形者，其於檢察事務官、司法警察官或司法
    警察調查中所為之陳述，經證明具有可信之特別情況，且為
    證明犯罪事實之存否所必要者，得為證據，刑事訴訟法第15
    9條之3第3款規定明確。查證人許字寧於98年3月10日、98年
    3月17 日在警局製作之筆錄（臺灣板橋地方法院檢察署98年
    度偵字第13952號卷第4至14頁），固屬被告以外之人於審判
    外之言詞陳述，惟證人許字寧於原審審理中，經傳、拘不到
    ，有送達回證、拘票、拘提報告書附卷可稽，又證人許字寧
    接受警方詢問調查過程，查無跡證顯示警方當時有何違法取
    證情事，堪認其於警詢時並未遭受任何外力壓迫，所述應係
    出於其自由意志無疑，且證人許字寧所述內容，與其他證據
    亦相符合（詳後述），是依當時之客觀外在環境及條件，足
    以證明許字寧之陳述內容具有可信之特別情況，且其陳述復
    為證明被告有事實欄之犯行所必要者，依上揭規定，符合傳
    聞證據之例外，應有證據能力。
二、又刑事訴訟法所規定傳聞法則之例外，其中就被告以外之人
    於偵查中向檢察官所為之陳述，因檢察官代表國家偵查犯罪
    時，原則上當能遵守法定程序，且被告以外之人如有具結能
    力，仍應依法具結，以擔保其係據實陳述，故於第159條之1
    第2 項明定「除顯有不可信之情況者外」，得為證據。經查
    ，證人許字寧、范修晨於偵查中向檢察官所為之證述，既經
    具結在案，有證人結文2紙存卷足參（見同上偵查卷第53、5
    7 頁），且本院審酌該言詞陳述係基於證人自由意思所為，
    又被告亦未提出證據證明上開證人於偵訊具結陳述，具「顯
    不可信之情況」之情形，依上揭規定，堪認證人許字寧、范
    修晨於偵查所證情節，具有證據能力。
三、末按被告以外之人於審判外之言詞或書面陳述，除法律有規
    定者外，不得作為證據；又被告以外之人於審判外之陳述，
    雖不符合同法第159條之1至第159條之4之規定，但經當事人
    於審判程序同意作為證據，法院審酌該言詞陳述或書面陳述
    作成時之情況，認為適當者，亦得為證據。當事人、代理人
    或辯護人於法院調查證據時，知有第159條第1項不得為證據
    之情形，而未於言詞辯論終結前聲明異議者，視為有前項之
    同意，刑事訴訟法第159條第1項及第159條之5分別定有明文
    。查本判決下列所引用之其餘證據，檢察官、被告及辯護人
    未於言詞辯論終結前聲明異議，本院審酌上開證據作成時之
    情況，並無違法取證之瑕疵，認以之作為證據為適當，依照
    上開規定，自均具有證據能力。
貳、實體方面：
一、上訴人即被告許永霖於100年3月17日審理期日經合法傳喚無
    正當理由未到庭。惟被告於本院99年7 月26日準備程序矢口
    否認有何販賣具有殺傷力改造手槍之犯行，辯稱：伊沒有販
    賣槍枝給許字寧云云；而辯護人為被告辯護稱：本案係許字
    寧為求減刑，乃杜撰被告販賣槍枝之事，至於許字寧先由坤
    羽公司匯款1 萬元至被告郵局帳戶乙節，則係被告向許字寧
    之借款，斷非販賣改造槍枝之款項，且依交易常情，改造槍
    枝不可能以2萬5千元之代價販售云云。經查：
（一）許字寧於98年1月16日涉犯強盜案件，為警於同年2月19日
      查獲，並於其隨身攜帶之背包內，扣得系爭手槍1 支（含
      彈匣1個及不具殺傷力之子彈3顆）乙節，業據證人許字寧
      於警詢時供述甚詳，並有臺灣雲林地方法院檢察署扣押物
      品清單在卷可稽，復有扣案之系爭改造手槍及子彈可資佐
      證。而扣案之槍、彈經送請內政部警政署刑事警察局以檢
      視法、性能檢驗法及試射法鑑定結果，認送鑑手槍1支（
      槍枝管制編號：0000000000號），係改造手槍，由仿WALT
      HER廠PPK/S型半自動手槍製造之槍枝，換裝土造金屬槍管
      而成，擊發功能正常，可供擊發適用子彈使用，認具殺傷
      力；送鑑子彈3 顆，認均係非制式子彈，由金屬彈殼組合
      直徑8.0±0.5mm金屬彈頭而成，採樣1 顆試射，雖可擊發
      ，惟發射動能不足，認不具殺傷力等情，亦有該局98 年3
      月17日刑鑑字第0980024977號鑑驗書1份及槍枝照片10 張
      在卷可查（見13952號偵查卷第20-23頁），是證人許字寧
      持有扣案具殺傷力槍枝之事實，堪先認定為真。
（二）又證人許字寧於警詢中證稱：伊於98年2 月19日因強盜案
      件被警方逮捕，同時被警方在伊隨身攜帶小背包內所查獲
      之改造手槍，係伊向被告許永霖購買，伊大約是97年12月
      10日左右，在被告臺北縣永和市○○路194巷1弄7之1號住
      處，以2萬5千元之代價跟被告購得系爭改造手槍，伊先是
      叫坤羽公司會計陳淑玲幫伊匯1 萬元入被告郵局帳戶付頭
      款，另外1萬5 千元是大約98年1月7日凌晨1時許，伊跟被
      告約在臺北縣永和市福和橋橋下堤防邊一手交錢一手交貨
      ，伊當場還試打一發，伊與被告大約94年經朋友介紹認識
      ，又在96年服刑時同囚而熟識，與被告並無仇恨，伊知道
      誣指他人犯罪是違法的等語（見他字偵查卷第31至33頁）
      ；復於偵查中結證稱：伊有於97年12月10日，在被告位於
      永和市○○路住處，以2萬5 千元向被告買改造手槍1支，
      系爭手槍現在被雲林警局拿走成為證物，伊先以公司名義
      匯款1萬元給被告，警察有查出匯款資料，98 年1月7日伊
      再拿1萬5千元給被告，伊與被告約在福和橋試槍，現場交
      易時，伊弟弟范修晨有一起去等語（見13952 號偵查卷第
      51至52頁），核與證人范修晨於原審審理時結證：某日凌
      晨，許字寧、伊與伊女友一同上臺北，與被告會合後，伊
      三人一起上被告的車子，上車時許字寧手上沒有槍，後來
      伊看到許字寧右手拿起槍，打開窗戶向外擊發，之後許字
      寧就把槍收在包包裡帶回原來搭乘的車上，伊沒看到許字
      寧拿錢給被告，在車上被告沒有講話，當天一月七日許字
      寧拿槍從窗戶擊發的情形只有1 次，就是和被告見面這次
      等語大致相符（見原審卷99年4 月6日審判筆錄第3至11頁
      ），並有被告所有之永和中山路郵局帳號00000000000000
      號之帳戶基本資料及歷史交易清單1份存卷（見同上偵查
      卷第26頁）。綜觀證人許字寧上開於警詢及偵查時之證詞
      ，對於其如何認識被告、與被告約定交易槍枝之時間、地
      點、價額、交易過程等，陳述內容均甚詳細，前後所述始
      終如一，苟非確有其事，其歷經上開警詢及偵查過程，對
      於前開重要事項何能清楚陳述而無反覆，堪認其所述非虛
      。
（三）至證人范修晨雖於偵查及原審審理時證稱：98年1月7日當
      天並未看到許字寧有拿錢給被告等語（見同上偵查卷第56
      頁、原審卷99年4 月6日審判筆錄第8頁），查被告與許字
      寧交易地點選在永和市福和橋橋下堤防邊之被告車上，被
      告在駕駛座，許字寧坐在副駕駛座，證人范修晨與其女友
      則坐在被告車子之後座，且當時凌晨時分證人范修晨一上
      被告的車，即在後座休息，直至許字寧試槍後驚醒，故證
      人范修晨並未清楚見聞許字寧交錢予被告之細節，尚難認
      有不合理之處。至證人范修晨復於原審審理時雖證稱：於
      另案強盜案開庭時，審判長有提出匯款單，問許字寧匯款
      的對象有無參與強盜犯行，許字寧說沒有，是他和對方私
      下的借貸，許字寧沒有說那一筆匯款是買槍的款項云云（
      見原審卷99年4月6日審判筆錄第11頁），惟查，證人范修
      晨前揭所述，乃屬傳聞證據；且經本院調閱許字寧於另案
      即台灣雲林地方法院98年度訴字第320 號卷，許字寧於該
      案經法官訊問時供稱：「（許字寧的槍枝是以2萬5千元買
      的？）答：對，是我跟許永霖買的」、「（是否是98年 1
      月7 日凌晨拿到的？）答：對，他有在吸毒，他當天打電
      話給我說要買毒品，但是沒有錢，問我方不方便借給他，
      他就說他要拿東西跟我抵」、「（是在永和市福和橋下的
      堤防交易？）對」、「（當時他是跟我說要跟我借錢，後
      來他沒有錢還我，就拿槍抵給我，本來槍枝都沒有用，警
      察過來我女朋友那裡的時候，我自己跟警察講說我這裡有
      槍）」、「（2萬5 千元是否包含子彈？）對，5顆子彈」
      等語（見台灣雲林地方法院98年6 月17日審判筆錄影本，
      附本院卷第132 頁正反面），許字寧仍供稱係向被告許永
      霖購買槍枝，是本案事實，仍堪認定。至辯護人請求與證
      人許字寧對質一節，因許字寧已於99年6 月20日死亡，有
      台灣台北地方法院檢察署相驗屍體證明書影本在卷可稽（
      見本院卷第152頁），已無從傳喚對質，附此敘明。
（四）另辯護人雖為被告辯護稱：本案係許字寧為求減刑，乃杜
      撰被告販賣槍枝之事；且依交易常情，改造槍枝不可能以
      2萬5 千元之代價販售云云。惟查，證人許字寧於98年3月
      10日警詢及98年8月3日偵查中均證述被告販賣系爭手槍予
      伊，且證人許字寧所涉強盜、非法持有可發射子彈具殺傷
      力之槍枝罪，業經臺灣雲林地方法院於98年7 月15日以98
      年度訴字第320號判決在案，有本院被告前案紀錄表1份附
      卷可參，證人許字寧於該案判決後之98年8月3日偵查中，
      倘非事實，殊無動機，甘冒偽證之責再於本案偵查中具結
      指證被告販賣槍枝，況伊於所涉非法持有可發射子彈具殺
      傷力之槍枝案亦未因供出槍枝來源而獲減刑之寬典，此有
      該判決書可稽，是辯護人此部分所辯，僅係臆測之詞，尚
      乏憑信。又關於買賣系爭手槍之對價是否低於市價部分，
      因市價僅具參考作用，槍枝之交易價格仍係由買賣雙方達
      成合意，與市價多寡無必然關連，是縱售價2萬5千元，亦
      不影響被告販賣系爭手槍予許字寧之犯行。至辯護人於原
      審請求函詢內政部警政署仿WALTHER廠PPK/S型半自動手槍
      之市價為何，惟本件扣案槍枝係改造手槍，非原廠手槍，
      且當事人雙方之買賣價格與市價多少無關，從而本院認為
      辯護人此部分證據調查之聲請，核無必要，併予說明。
（五）綜上所述，本案事證明確，被告犯行，洵堪認定，應予依
      法論科。
二、按槍砲彈藥刀械管制條例第4條所列之槍砲，依同條例第5條
    規定，非經中央主管機關許可，不得製造、販賣、運輸、轉
    讓、出租、出借、持有、寄藏或陳列。被告所販賣仿WALTHE
    R廠PPK/S型半自動手槍之改造手槍1支（槍枝管制編號：000
    0000000號，含彈匣1 個），係屬槍砲彈藥刀械管制條例第4
    條第1項第1款所稱之其他可供發射子彈具有殺傷力之手槍，
    核被告所為，係犯槍砲彈藥刀械管制條例第8條第1項之未經
    許可販賣可發射子彈具有殺傷力之改造手槍罪。被告販賣上
    開改造手槍之行為，當然均包含持有性質，其持有行為應為
    販賣行為所吸收，不另論罪。又被告前有事實欄所載論罪科
    刑執行情形，有卷附本院被告前案紀錄表1 份可按，其受有
    期徒刑之執行完畢後，5 年以內故意再犯本件有期徒刑以上
    之罪，為累犯，應依刑法第47條第1項規定加重其刑。
三、原審適用上開規定，並審酌被告未經許可，非法販賣具殺傷
    力之改造手槍，對於他人生命、身體安全構成嚴重威脅，如
    遭持以犯罪，顯將嚴重危害社會安全，及被告之智識程度、
    生活狀況、犯罪後猶否認犯行之態度等一切情狀，量處如主
    文所示之刑，併就罰金刑部分諭知易服勞役之折算標準，以
    資懲儆。扣案可發射子彈具有殺傷力之仿WALTHER廠PPK/S型
    半自動手槍製造之槍枝，換裝土造金屬槍管而成之改造手槍
    1支（槍枝管制編號：0000000000號，含彈匣1個），屬違禁
    物，應依刑法第38條第1項第1款之規定宣告沒收。至於扣案
    之子彈3 顆，經鑑定結果，認均係由金屬彈殼組合直徑8.0±
    0.5mm 金屬彈頭而成，發射動能不足，認不具殺傷力，有前
    揭內政部警政署刑事警察局鑑驗書可憑，既非違禁物，且無
    證據證明係被告供犯罪所用、預備犯罪、因犯罪所生或所得
    之物，自不得沒收，附此敘明。原審認事用法，核無違誤，
    量刑亦屬妥適，被告上訴否認犯罪，為無理由，應予駁回。
四、被告經合法傳喚，無正當理由不到庭，爰不待其陳述逕行判
    決。
據上論斷，應依刑事訴訟法第368條、第371條，判決如主文。
本案經檢察官黃和村到庭執行職務。
中    華    民    國   100    年    4     月    7     日
                  刑事第六庭  審判長 法  官  邱同印
                                     法  官  何信慶
                                     法  官  吳淑惠
以上正本證明與原本無異。
如不服本判決，應於收受送達後10日內向本院提出上訴書狀，其
未敘述上訴之理由者並得於提起上訴後10日內本院補提理由書（
均須按他造當事人之人數附繕本）「切勿逕送上級法院」。
                                     書記官  陳雅加
中    華    民    國   100    年    4     月    14    日
附錄：本案論罪科刑法條全文
槍砲彈藥刀械管制條例第8條
未經許可，製造、販賣或運輸鋼筆槍、瓦斯槍、麻醉槍、獵槍、
空氣槍或第4條第1項第1款所定其他可發射金屬或子彈具有殺傷
力之各式槍砲者，處無期徒刑或5年以上有期徒刑，併科新臺幣1
千萬元以下罰金。
未經許可，轉讓、出租或出借前項所列槍枝者，處5年以上有期
徒刑，併科新臺幣1千萬元以下罰金。
意圖供自己或他人犯罪之用，而犯前二項之罪者，處無期徒刑或
7年以上有期徒刑，併科新臺幣1千萬元以下罰金。
未經許可，持有、寄藏或意圖販賣而陳列第1項所列槍枝者，處3
年以上10年以下有期徒刑，併科新臺幣700萬元以下罰金。
第1項至第3項之未遂犯罰之。